臺灣臺北地方法院刑事判決　　　　　　 95年度交訴字第101號
公　訴　人　臺灣臺北地方法院檢察署檢察官
被　　　告　乙○○
選任辯護人　陳啟昌律師
上列被告因公共危險等案件，經檢察官提起公訴（95年度偵字第
14181號），因被告於準備程序中對犯罪事實為有罪之陳述，經
告以簡式審判之意旨，並聽取當事人之意見後，經本院合議庭裁
定由受命法官獨任進行簡式審判程序，判決如下：
    主  文
乙○○因過失傷害人，處有期徒刑伍月；又駕駛動力交通工具肇
事，致人死傷而逃逸，處有期徒刑捌月。應執行有期徒刑壹年。
    事  實
一、乙○○於民國九十五年六月十二日下午一時許，駕駛車牌號
    碼ＣＥ—二八二八號自用用小客車，沿臺北市中山區○○○
    路由東向西方向行駛，嗣於同日下午一時三十分許途經上開
    路段與林森北路口，欲左轉林森北路往南方向行駛時，本應
    注意車輛行駛時，駕駛人應注意車前狀況，隨時採取必要之
    安全措施，亦應注意汽車行駛至交岔路口，轉彎車應讓直行
    車先行，並遵守交通號誌之指示行車，而依當時情形，又無
    不能注意之情事，竟疏於注意，於通過上開交岔路口時，未
    待左轉專用燈亮即貿然左轉林森北路，復未留意東向直行車
    輛及當時號誌之指示，適有甲○○騎乘車牌號碼ＣＴＡ—九
    五九號重型機車搭載林昕諭，沿民族東路由西往東方向車道
    亦行至該路口，因閃避不及而撞上乙○○駕駛之上開自用小
    客車右後車身，當場人車倒地，致甲○○受有左側橈骨遠端
    閉鎖性骨折、右手一點五乘零點零三公分擦傷、三乘二公分
    擦傷及雙腳六乘四公分、四乘二公分擦傷、八乘七公分擦傷
    、臉部嘴唇三乘零點零三乘零點零五公分撕裂傷、三乘零點
    零五乘一公分撕裂傷、下巴一點五乘零點零二乘零點零四公
    分撕裂傷，及腦部蜘蛛網膜下出血、上、下門齒各掉落二顆
    等傷害；林昕諭則受有頭額挫傷、左手、左腳擦傷、下巴脫
    臼等傷害（此部分未據告訴）。詎乙○○於肇事致甲○○與
    林昕諭受有上開傷害之後，竟未下車查看並施予必要援助，
    反而駕車逃離現場，嗣經路人記下車號後報警，始循線查悉
    上情。
二、案經被害人甲○○訴由臺北市政府警察局中山分局報請臺灣
    臺北地方法院檢察署檢察官偵查起訴，並經本院合議庭裁定
    由受命法官獨任進行簡式審判程序。
    理  由
一、訊據被告乙○○對於上開犯罪事實坦承不諱，核與告訴人甲
    ○○及林昕諭指訴之情節相符，此有調查筆錄及訊問筆錄在
    卷可參（偵查卷第十一頁至第十二頁、第十五頁至第十六頁
    、第五十三頁至第五十四頁），並有馬偕紀念醫院（淡水院
    區）九十五年六月十九日甲種診斷證明書一紙、臺北市政府
    警察局中山分局交通分隊道路交通事故談話紀錄表、補充資
    料表、現場圖、現場攝影機畫面翻拍照片、車損與受傷照片
    在卷可稽（偵查卷第十九頁、第二十五頁至第四十六頁、第
    五十九頁），而本件車禍案發地點監視器之內容，顯示「該
    監視器係由民族東路向西之方向攝影民族東路與林森北路交
    岔路口，錄影內容共長二十五秒，由開始至十二秒之期間，
    民族東路上之車輛均為停止狀態，至十三秒之後，民族東路
    西向東方向之車道上之車輛開始起步前進，同時該路東向西
    方向車道一輛白色小汽車亦起步，行駛至該交岔路口中央後
    即左轉，欲轉彎至林森北路北往南車道，惟於該交岔路口轉
    彎過程中，該車之右後側與一部由對向行至該路口之機車發
    生碰撞，碰撞後，該白色小汽車並未停止，仍繼續行駛離去
    ，而機車則當場傾倒，騎乘者及後座乘客亦跌落至地面」等
    情，則有臺灣臺北地方法院檢察署九十五年八月二十二日勘
    驗筆錄一紙附卷可參（偵查卷第六十六頁）。被告上開任意
    性之自白，經前揭證據補強後，應認與事實相符，而得作為
    認定被告犯罪之證據。
二、按汽車行駛時，駕駛人應注意車前狀況及兩車併行之間隔，
    並隨時採取必要之安全措施；且汽車行駛至交岔路口，轉彎
    車應讓直行車先行，道路交通安全規則第九十四條第三項、
    第一零二條第一項第七款分別定有明文。被告為已考領駕照
    之人，此為其所自陳，對此自難諉稱不知。而本件案發當時
    為日間，並無任何足使被告無從注意告訴人正穿越行人穿越
    道之情事，此有上開現場照片可資證明，被告竟疏注意車前
    狀況，未禮讓直行車先行而肇事，其對本件事故之發生為有
    過失甚明。而被告之過失情節，亦經臺北市車輛行車事故鑑
    定委員會鑑定屬實，有該委員會九十五年十二月一日北鑑審
    字第○九五三○四四三八○○號函附鑑定意見書一份在卷可
    按（本院卷第二十五頁至第二十九頁）。又被告之過失行為
    與告訴人因本件交通事故導致受有上開傷害結果之間，有相
    當因果關係。綜合上述，本案事證明確，被告過失傷害及肇
    事逃逸之犯行，洵堪認定，應依法論科。
三、查本件被告行為後，刑法部分條文已於九十四年二月二日經
    總統令修正公佈，並於九十五年七月一日施行。而按行為後
    法律有變更者，適用行為時之法律，但行為後之法律有利於
    行為人者，適用最有利於行為人之法律，刑法第二條第一項
    定有明文。此條規定係規範行為後法律變更所生新舊法律比
    較適用之準據法，本身尚無新舊法比較之問題，於新法施行
    後，應一律適用新法第二條第一項之規定，為「從舊從輕」
    之比較，先予敘明。再按本次法律變更，比較時應就罪刑有
    關之共犯、未遂犯、想像競合犯、牽連犯、連續犯、結合犯
    ，以及累犯加重、自首減輕暨其他法定加減原因（如身分加
    減）與加減例等一切情形，綜其全部罪刑之結果而為比較，
    最高法院九十五年五月二十三日九十五年度第八次刑庭會議
    決議參照。茲就本件新舊法比較結果說明如下：
  (一)查修正後刑法第三十三條第五款規定罰金刑為新臺幣一千元
    以上，以百元計算之，而修正前則規定罰金為一元以上，且
    以銀元為計算單位，經依罰金罰鍰提高標準條例第一條前段
    ，以及現行法規所定貨幣單位折算新臺幣條例第二條規定折
    算後，罰金刑則為新臺幣三十元以上，經比較新、舊法之結
    果，修正後之法律並未較有利於行為人。
  (二)關於數罪併罰部分，修正前刑法第五十一條規定：「數罪併
    罰，分別宣告其罪之刑，依左列各款定其應執行者：」其中
    第五款規定：「宣告多數有期徒刑者，於各刑中之最長期以
    上，各刑合併之刑期以下，定其刑期。但不得逾二十年。」
    修正後刑法第五十一條第五款規定：「宣告多數有期徒刑者
    ，於各刑中之最長期以上，各刑合併之刑期以下，定其刑期
    。但不得逾三十年。」比較結果，修正後刑法並非較有利於
    行為人，依刑法第二條第一項前段之規定，仍應依修正前刑
    法第五十一條第五款規定，定其應執行之刑。
  (三)綜合上開比較之結果，九十五年七月一日修正施行之刑法部
    分條文，其適用結果並無有利於被告之情形，依前開法律規
    定，自應適用被告行為時即修正前刑法之相關規定論處。
四、核被告所為，係犯刑法第一百八十五條之四之肇事逃逸罪，
    以及同法第二百八十四條第一項前段之過失傷害罪。被告所
    犯上開二罪，犯意各別、行為互異，觸犯構成要件不同之罪
    ，應予分論併罰。爰審酌被告駕駛車輛本應注意使用道路之
    其他用路人，以維護道路交通安全，且於肇事致人受傷時，
    更應停留於現場照護受傷之人，避免造成更嚴重之損害，詎
    其竟於肇事後未停留於現場逕自駕車離去，對於告訴人及公
    共安全所生之危害重大，且於警訊、偵查中均否認犯行，又
    未與告訴人達成民事損害賠償之和解，惟於本院審理程序中
    已坦承犯行，及其生活狀況與智識程度，分別量處如主文所
    示之刑，並定其應執行之刑。
據上論斷，應依刑事訴訟法第二百七十三條之一、第二百九十九
條第一項前段，刑法第二條第一項前段、第一百八十五條之四、
第二百八十四條第一項前段，修正前刑法第五十一條第五款，刑
法施行法第一條之一，判決如主文。
本案經檢察官黃于真到庭執行職務
中　　華　　民　　國　　96　　年　　1 　　月　　26　　日
　　　　　　　　　交通法庭  法　官　余明賢
以上正本證明與原本無異。
如不服本判決，應於判決送達後10日內向本院提出上訴狀（應抄
附繕本）。告訴人或被害人如對於本判決不服者，應具備理由請
求檢察官上訴，其上訴期間之計算係以檢察官收受判決正本之日
期為準。
　　　　　　　　　　　　　　書記官　葉潔如
中　　華　　民　　國　　96　　年　　1 　　月　　26　　日
中華民國刑法第185條之4
駕駛動力交通工具肇事，致人死傷而逃逸者，處 6 月以上 5 年
以下有期徒刑。
中華民國刑法第284條
因過失傷害人者，處6 月以下有期徒刑、拘役或新臺幣1萬5,000
元以下罰金，致重傷者，處1年以下有期徒刑、拘役或新臺幣1萬
5,000百元以下罰金。
